臺灣高等法院臺中分院刑事判決　　　　　　　　　　　　九十四年度上訴字第三號
　　上　訴　人　臺灣南投地方法院檢察署檢察官
　　被　　　告　甲○○
　　選任辯護人　李思樟律師
右上訴人因被告違反著作權法案件，不服臺灣南投地方法院九十三年度訴字第六五四
號中華民國九十三年十一月二十二日第一審判決（起訴案號：臺灣南投地方法院檢察
署九十三年度偵字第二九七四號），提起上訴，本院判決如左：
    主  文
上訴駁回。
    理  由
一、公訴意旨略以：被告甲○○（原名謝秋慧）係坐落於南投縣埔里鎮○○路二七五
    之一號「萬世通影視影音多媒體光碟店（原名為：萬世通影視千駒影音多媒體有
    限公司；下稱萬事通光碟店）」之實際負責人，明知其不知情之父親於民國九十
    三年五月三十日某時在某大賣場所購買「多久沒戀愛了」視聽光碟一套七片，係
    未經昇龍國際股份有限公司（下稱昇龍公司）同意或授權之重製品（即盜版品）
    ，為侵害昇龍公司著作財產權之物；竟基於出租營利之概括犯意，將該套「多久
    沒戀愛了」光碟片公然陳列在所經營萬世通光碟店貨架上，並以每套七片出租一
    個星期收費新台幣（下同）一百六十元之方式出租交付於不特定人牟利，且以之
    為常業。嗣於九十三年九月一日下午時三十分許，為警方持搜索票在前揭萬世通
    光碟店查獲該套「多久沒戀愛了」盜版光碟一套七片，因認被告涉犯著作權法第
    九十四條、第九十二條擅自以出租之方法侵害他人著作財產權為常業罪嫌等語。
二、按刑事法上之常業犯，係以犯罪行為為生活之事業，故除須有反覆實施同一犯罪
    行為之事實外，尚須以之為謀生之職業，藉此為生，始屬相當，此觀刑法上有關
    常業犯之規定，莫不皆為營利維生自明。從而認定刑事法上之常業犯，自有以犯
    罪不法所得為其主要生活依據之客觀事實為必要，始克符合恃以為生之旨趣。侵
    害著作權之常業犯，應係指以侵害著作權營生，或恃侵害著作權為生者而言，故
    行為人縱有多次侵害著作權之行為，如並非恃以為生，仍難謂係常業犯（最高法
    院九十一年度台上字第三六五○號、八十六年度台上字第二○二號、八十五年度
    台上字第二○八○號判決參照）。依公訴意旨，本件被告僅出租盜版昇龍公司之
    「多久沒戀愛了」視聽著作一套七片，數量非鉅；又被告於原審審理時供承：其
    出租上開盜版片，自上架至被查獲，共租出四次，每次獲利一百六十元等語，經
    核被告係於九十三年五月三十日某時在某大賣場購得前揭盜版片後上架出租，至
    九十三年九月一日十四時三十分為警查獲止，期間僅經三個月，以每次出租約三
    日至七日之交易常情觀之，被告上開所供尚非虛妄。則被告係經營萬事通光碟店
    ，以出租視聽光碟為業，僅陳列前開盜版光碟一套七片，且於三個月期間僅出租
    四次，要難謂其係經常反覆實施出租盜版光碟之行為；且以被告出租系爭盜版片
    情節以觀，平均每月被告僅能獲利約二百一十三元（計算式：160×4÷3＝213，
    元以下四捨五入），亦顯難恃此犯罪不法所得以謀生。
三、次按被告行為被警方於九十三年九月一日查獲後，著作權法已於九十三年九月一
    日修正公布，於同年九月三日施行。核修正前著作權法第九十二條規定「意圖營
    利而以公開口述、公開播送、公開上映、公開演出、公開傳輸、公開展示、改作
    、編輯或出租之方法侵害他人著作財產權者，處三年以下有期徒刑、拘役，或併
    科新臺幣七十五萬元以下罰金」；修正後著作權法第九十二條則規定「擅自以公
  開口述、公開播送、公開上映、公開演出、公開傳輸、公開展示、改作、編輯、
    出租之方法侵害他人之著作財產權者，處三年以下有期徒刑、拘役、或科或併科
    新臺幣七十五萬元以下罰金」，比較之下，新法得以專科罰金而舊法不可，當以
    新法較輕，依刑法第二條第一項規定，本件應適用新法規定。從而，被告所為應
    係犯修正後著作權法第九十二條，擅自以出租之方法侵害他人著作財產權罪，公
    訴意旨認係犯修正前同法第九十四條、第九十二條之擅自以出租之方法侵害他人
    著作財產權為常業罪，尚有誤會。
四、按告訴乃論之罪，告訴人於第一審辯論終結前得撤回其告訴，又告訴經撤回者，
    應諭知不受理之判決，並得不經言詞辯論為之，刑事訴訟法第二百三十八條第一
    項、第三百零三條第三款、第三百零七條分別定有明文。本件被告所為右揭擅自
    以出租之方法侵害他人著作財產權罪，依修正後著作權法第一百條前段規定，須
    告訴乃論。茲告訴人業於原審九十三年十一月十日審理時當庭具狀撤回告訴，有
    刑事聲請撤回告訴狀一紙附卷可稽，原審依刑事訴訟法第三百零三條第三款規定
    ，諭知不受理之判決，並無不當，檢察官上訴指稱被告已坦承其係萬事通光碟店
  之實際負責人，本身以從事視聽光碟出租為業，應係以出租視聽光碟所得，供其
    生活上所需之支出，亦即以被告經警查獲之盜版視聽光碟及其他店內所有之合法
    視聽光碟出租或出售所得金錢作為日常生活用度，自屬常業犯，況且被告前於九
    十二年間即因違反著作權法案件，經原審法院於九十二年十月三十一日以九十二
    年度埔刑簡字第二八一號（上訴書誤載為九十二年度訴字第四四三號）判決認定
    被告係為常業犯，而經該次判決後，被告復為萬事通光碟店之實際負責人，並以
    出租遭查扣之視聽光碟為業，則應係常業犯無訛云云，惟查，被告本件犯行尚不
    構成常業犯，理由前已說明，且被告本身雖以經營合法視聽光碟為業，並靠此為
    生，然其是否構成「擅自以出租之方法侵害他人著作財產權」之常業犯，應端視
    其得否恃出租盜版光碟所得為生，而不得將其出租盜版視聽光碟所得與出租合法
    視聽光碟所得合併計算，並以此合併計算結果據以認定被告是否靠此為生，故檢
    察官認被告以從事視聽光碟出租為業，應係以出租視聽光碟所得，供其生活上所
    需之支出，亦即以被告經警查獲之盜版視聽光碟及其他店內所有之合法視聽光碟
    出租或出售所得金錢作為日常生活用度，自屬常業犯云云，顯與常業犯之構成要
    件相違；至被告本次犯行是否構成常業犯，亦應衡諸其本件犯行之情狀以為定，
    要難僅以被告以前曾經法院判決係「擅自以出租之方法侵害他人著作財產權」之
    常業犯，且目前又經營視聽光碟為業，即遽認其必係「擅自以出租之方法侵害他
    人著作財產權」之常業犯，綜上各節，檢察官之上訴為無理由，本院爰得不經言
    詞辯論駁回其上訴。
據上論斷，應依刑事訴訟法第三百六十八條，第三百七十二條，判決如主文。
中      華      民      國    九十四    年      三      月    三十一    日
                                   臺灣高等法院臺中分院刑事第七庭
                                         審判長法  官  林  榮  龍
                                               法  官  林  宜  民
                                               法  官  許  秀  芬
右正本證明與原本無異。
如不服本判決應於收受送達後十日內向本院提出上訴書狀，其未敘述上訴之理由者並
得於提起上訴後十日內向本院補提理由書（均須按他造當事人之人數附繕本）。
                                               書記官  金  珍  華
中     華     民     國     九十四     年      三      月    三十一     日
                                                                        Ｆ
